最高法院刑事判決　　　　　　九十六年度台上字第三三六０號
上　訴　人　甲○○
選任辯護人　謝孟馨律師
　　　　　　周威良律師
上　訴　人　乙○○
上列上訴人等因違反毒品危害防制條例等罪案件，不服台灣高等
法院中華民國九十六年四月十二日第二審判決（九十五年度上訴
字第四四一三號，起訴案號：台灣台北地方法院檢察署九十五年
度偵字第一七八二號），提起上訴，本院判決如下：
    主  文
上訴駁回。
　　理　由
一、上訴人甲○○部分：
按刑事訴訟法第三百七十七條規定：上訴於第三審法院，非以判
決違背法令為理由不得為之；是提起第三審上訴，應以原判決違
背法令為理由，係屬法定要件；如果上訴理由狀並未依據卷內訴
訟資料具體指摘原判決不適用何種法則或如何適用不當，或所指
摘原判決違法情事，顯與法律規定得為第三審上訴理由之違法情
形不相適合時，均應認其上訴為違背法律上之程式，予以駁回。
本件原判決撤銷第一審就上訴人甲○○部分所為之科刑判決，改
判仍論處甲○○連續販賣第二級毒品（累犯）罪刑（處有期徒刑
八年）。甲○○之上訴意旨略稱：（一）原判決採為判決基礎之
黃泓耀於檢察官偵訊之偵查筆錄，雖經黃某具結，惟檢察官並未
依法（刑事訴訟法第一百八十五條第二項）告知黃泓耀得拒絕證
言，該具結自非合法，黃泓耀之該次檢察官偵查筆錄，應認無證
據能力。又上開偵查筆錄，縱令有證據能力，惟其所證前後不一
，且黃泓耀曾因酒帳爭議，遭甲○○拒絕進入嘉年華酒店消費，
其因而心生不滿，始為不利於甲○○之供述；甲○○於原審曾具
狀聲請傳喚證人王俊儒作證，原審未予傳訊，即遽爾採納黃泓耀
之供述作為判決之基礎，自屬證據調查未盡。（二）依原判決理
由說明，先稱：「證人即員警王石文於偵查中雖證稱：『我們是
拍攝到甲○○販賣毒品給黃泓耀的經過』，惟蒐證之光碟，應經
勘驗始能確認其中之內容，是該證人之證詞，係對所拍攝光碟內
容所作之推測，其所稱拍攝之光碟內容為甲○○販賣毒品給黃泓
耀之供述，應認無證據能力」，惟其後又謂：「證人黃泓耀於檢
察官民國九十五年二月六日偵訊時具結證稱：被查獲的三顆搖頭
丸是向甲○○購買，一顆新台幣（下同）三百元，在南京東路二
段二二號酒店的樓下購買，伊一買完，便衣警察就將伊逮補，伊
當時付了甲○○九百元，林還找伊一百元等語，核與證人即查獲
警員王石文於檢察官偵查及原審（指第一審）審理時具結證稱：
伊是在查獲前約一個小時到現場，並且以錄影機拍攝，伊在酒店
對面埋伏，看到乙○○與甲○○接觸很久，另一組人就尾隨乙○
○，伊是拍到甲○○販賣毒品給黃泓耀的經過，雙方交易完成後
，就上前表明身分，後來在黃泓耀身上查到一包塑膠袋內有三顆
毒品及一百元……黃泓耀本來說不是向甲○○買的，伊就當場播
放拍攝的影帶給黃泓耀看，黃泓耀才指認甲○○，還承認交付一
千元給甲○○，一百元是找回來的錢等情相符」，足見原判決此
部分之說明，不但與刑事訴訟法第一百五十五條第二項規定有違
，復有理由矛盾之違法。（三）原審勘驗警方蒐證錄影帶，其勘
驗筆錄固記載：「甲○○身穿白色衣服，跟身穿黑色衣服之人交
談，而在該身穿黑色衣服之人身上有搜到藥丸及現金」；惟實際
上錄影畫面僅顯示：「一個塑膠袋，內有三顆白色丸粒」，與前
開勘驗筆錄所載：「在該身穿黑色衣服之人身上有搜到藥丸及現
金」全然不符，甲○○之選任辯護人乃當庭陳稱：「警察有照到
塑膠袋內有三顆藥丸，但並沒有照到是從誰身上拿出來的」，原
判決對此未當庭詳加勾稽，顯有瑕疵。而第一審勘驗筆錄記載：
「拍攝得黃泓耀身上查獲之三顆藥丸及一百元現金」，亦與勘驗
畫面顯示之情形不符。況且原審勘驗警方蒐證錄影帶，其中身著
黑色衣服者，其背後褲袋內置放無線CALL機，該人顯係嘉年華酒
店之服務生，並非黃泓耀，亦非乙○○；而該人與甲○○接觸之
畫面，甲○○係面向鏡頭，左手執香煙，右手丟擲某種東西，該
黑衣人則背對鏡頭；並無甲○○交付物品給該黑衣男子之動作，
原審遽爾以該警方蒐證光碟，認定甲○○販賣毒品予黃泓耀等人
，顯有認定事實與卷內證據不符之違法。況且上開事實，甲○○
於原審曾具狀主張，原判決未予調查，竟仍記載：「甲○○及原
審（指第一審）辯護人對於上開勘驗結果，亦表示無意見」，自
有證據調查未盡及理由不備之違法。（四）原判決採納施用毒品
之黃泓耀、乙○○之供述，作為判決之基礎，但未有相關之補強
證據，足資擔保該等供述之真實性，其採證自屬違法。（五）卷
附乙○○記載之帳冊，其加總結果，並非三萬八千八百元，亦非
起訴書所稱之三萬元，而該帳冊內復無關於甲○○之隻字片語記
載；乙○○於偵審中又先後供稱：「之前購買毒品的價格（指帳
冊之記載），並不是當天被查獲毒品的價格」、「帳冊一大、一
小，大本的是我九十三年度的時候，朋友及網友相聚，大家共同
出資所購買的紀錄，小本的那本只是隨意自己參考之數據而已」
，足證該帳冊與甲○○被訴之犯罪事實，並無關聯性，應無證據
能力，原判決仍採納該帳冊之記載，作為判決之基礎，有理由不
備之違法。（六）檢察官勘驗乙○○警詢錄音帶，諸如：「（問
：對啦，那跟誰買？）小陳」、「（問：綽號『小陳』的真實姓
名、年籍資料為何？）不知道」、「（問：不知道，那怎麼聯絡
？）就網路上先認識的朋友，然後再打電話」，然於該次警詢筆
錄內皆無該等內容之記載，足認該乙○○之警詢筆錄係警方非法
取得，應無證據能力，甲○○於原審就此即有爭執，原判決未予
說明，有理由不備之違法。（七）第一審勘驗警方蒐證錄影帶，
其勘驗結果已記載：「便衣警員三人上前控制甲○○，畫面中甲
○○後方是一張椅子，椅子上並無物品」；惟原審勘驗該錄影帶
之勘驗筆錄，就此則未為任何敘述；而由該錄影帶畫面，更顯示
於昏暗光線下，甲○○後方確有三張椅子，其上皆無任何物品，
警員則伸手搭在甲○○頸部，另有一員警及疑似蔡宗吉之人，現
場並無任何封鎖或管制措施，亦無任何制服警員守候；甲○○之
原審選任辯護人復當庭陳稱：「現場並無封鎖線，也無警方守候
，而且是三張椅子」；則原判決理由說明：「被告（指甲○○）
辯稱之黑衣男子身上若真攜帶裝有大量MDMA毒品之米黃色背袋，
竟未即時逃逸，反甘冒被查獲之風險而走向已有制服員警守候之
查獲現場，甚且將該背袋置放於當時已由警方控制之現場，顯與
常理相違」、「原審（指第一審）當庭勘驗蒐證光碟，畫面中雖
甲○○後方為一張椅子，椅子上並無物品，是仍無法逕自推論其
餘椅子上均無該米黃色背袋存在」，顯與上引卷內資料不符；而
後者（即當庭勘驗蒐證光碟，畫面中雖甲○○後方為一張椅子，
椅子上並無物品，是仍無法逕自推論其餘椅子上均無該米黃色背
袋存在）之認定，更屬採證違法。況且證人蔡宗吉於偵查中已證
稱：「後來他們（即查獲員警）將甲○○押進酒店旁邊的樓梯，
我當時一直站在檳榔攤的位置，後來有人到我們看電視的椅子上
找東西，但當時並沒有找到任何東西，後來我有看到一個人穿著
黑衣、黑褲，年約三十幾歲走到我們看電視的椅子附近，等我再
看時，發現椅子上多了一包東西」、「是後來有一個人走過來，
包包才出現，是穿黑衣、黑褲，身高約一百七十幾，我當時並沒
有注意，他拿的是登山包」、「因為我當時在看警方執行搜索，
看到該男子把東西放在椅子上就離開、我有向警反應，但警說沒
有看到人，所以就一併帶回處理」；另證人賴美璇、江瑞祥復分
別證稱：「他走過來把袋子放在我們看電視的椅子上」、「警方
後來將林（指甲○○）帶出來時，就問說這背包是誰的，我們都
說不知道」、「當時有五、六個人在那裡聊天看電視，所以座椅
已經坐滿了」、「（問：坐在椅子上聊天的五、六個人看到警察
就走了，這五、六個人中有無包括甲○○？）沒有，當時甲○○
已經被押住了」、「看到警察他們就走了」（賴美璇部分）、「
我有請甲○○坐在泊車台旁邊的騎樓地上，當時並沒有注意到椅
子上有東西，我帶甲○○下去地下室搜時，地下室查無所獲，我
就先上來，想在泊車台旁找一找，結果我在椅子上看到一個袋子
」（江瑞祥部分），均足以證明現場三張椅子上皆未放置任何物
品，原判決未說明不予採納之理由，自屬違法。（八）門號00
00000000號行動電話，於乙○○為警查獲時，並未扣案
，則九十五年一月十四日十九點十六分二十二秒至二十點三十三
分二十秒，自非乙○○使用該門號行動電話通話，原判決徒以情
況證據，認定：「乙○○當天所使用的手機門號：000000
0000之通聯紀錄顯示，乙○○於十九點十六分二十二秒至二
十點三十三分二十秒時，仍在台北市○○區○○街二段八一號十
二樓頂、萬華區○○街一０八、一一０號八樓頂、西寧南路三六
號十樓頂遠傳電信股份有限公司所架設之行動電話基地台涵蓋範
圍之內，顯見乙○○於該段時間內並未離開台北市萬華區西門町
區域，自不可能在一月十四日下午七至八時之間出現在其所稱向
『小陳』購買毒品或夾鏈裝、分裝瓶之地點（指台北市○○○路
與南京東路口）」，而未審及該手機可能非在乙○○持用中之事
實，自屬採證違法。又乙○○於偵查中係供稱：「我是去要回來
，因為他們之前沒有開給我，因為只有一攤酒錢，我當時並沒有
向他要開立簽帳單，我是直接向甲○○說，請他補簽帳單給我」
，核與甲○○供稱：「是事後給他的朋友，當天是簽公司的帳冊
，查獲當天只有簽收而已，沒有給簽帳單」相符；則甲○○於乙
○○消費當天，應允賒欠酒帳，惟乙○○當場未簽立本票簽單，
直至本件查獲時，甲○○收受乙○○返還之酒帳三萬元，然亦未
同時出具收據，事後乙○○要求補開本票簽單，甲○○因身陷囹
圄，始央請友人補行開立，並囑其交予乙○○，核與交易常情無
違；原判決竟認乙○○之證述，不足以證明其交予甲○○之三萬
元現金係為償還先前積欠之酒帳，自屬違法等語。
惟查：原判決依憑甲○○於原審供認警方確實在黃泓耀身上查獲
三顆藥丸及乙○○為警查獲時所持有第二級毒品（即原判決附表
編號一、二所示之第二級毒品MDMA），其顏色及花紋外觀均與該
判決附表編號十五之米黃色背袋內所放如附表編號十二、十三所
示第二級毒品MDMA相同等語、證人黃泓耀於檢察官九十五年二月
六日偵訊時具結證稱：被查獲的（即原判決附表編號十一所示）
三顆搖頭丸是向甲○○購買，一顆三百元，在南京東路二段二二
號酒店的樓下購買，伊一買完，便衣警察就將伊逮捕，伊當時付
了甲○○九百元，林還找伊一百元等語、證人乙○○於警詢供稱
：伊毒品之來源係向綽號「小陳」之甲○○所購買（並當面指認
），購買時間為九十四年一月十四日二十三時左右，在台北市○
○○路○段二十號附近，購買之價格及數量係搖頭丸（即MDMA）
每顆一百八十五元至二百四十五元不等，購買一百顆；愷他命每
公克八百元，購買十九公克，伊身上被查扣之搖頭丸及愷他命即
係當天（即九十四年一月十四日）向甲○○購得之毒品。伊被查
扣之隨身攜帶筆記本上記載：「×＝明褲20×800＝16000、百20
×245＝、PS2 0×230＝、金20×195＝、20×185＝、黃星20×
」等文字係記載向甲○○購買毒品之數量、價格等語、證人即查
獲員警王石文先後於偵查及第一審具結證稱：伊是在查獲前約一
個小時到現場，並且以錄影機拍攝，伊在酒店對面埋伏，看到乙
○○與甲○○接觸很久，另一組人就尾隨乙○○，伊是拍到甲○
○販賣毒品給黃泓耀的經過，雙方交易完成後，就上前表明身分
，後來在黃泓耀身上查到一包塑膠袋內有三顆毒品及一百元……
黃泓耀本來說不是向甲○○買的，伊就當場播放拍攝的影帶給黃
泓耀看，黃泓耀才指認甲○○，還承認交付一千元給甲○○，一
百元是找回來的錢等語、第一審及原審勘驗警方蒐證錄影帶之勘
驗結果、警方查扣乙○○攜帶之筆記本內有：「 38800，1/14」
之記載及卷附之憲兵司令部刑事鑑識中心九十五年二月二十三日
（九五）安鑑字第００二八八號、九十五年二月二十四日（九五
）安鑑字第００二九六號、九十五年四月十二日（九五）安鑑字
第００五六三號鑑驗通知書共三份等證據資料，認定甲○○有其
事實欄所載之犯行，已於理由內詳敘其調查證據之結果及取捨證
據認定之理由。並依憑調查證據之結果，就甲○○否認犯罪之辯
解及證人乙○○另所為有利於甲○○之供述，認俱非可採，與證
人蔡宗吉、賴美璇、蘇裕凱之證述，均非可執為有利於甲○○之
認定，分別予以指駁或說明（見原判決正本第十二頁第十二行至
第十五頁第二七行）。復列舉理由，就卷內各該證據資料是否具
證據能力，一一說明及甲○○售賣MDMA及Ketamine（愷他命）確
為營利。從形式上觀察，原判決並無認定事實不憑證據、理由不
備、證據調查未盡、理由矛盾，採證違背證據法則等違背法令之
情形；亦非僅以購買者黃泓耀、乙○○之不利證述，作為認定事
實之唯一證據。上訴意旨（四）、（五）、（七）、（八）均置
原判決事實欄明確認定及理由內詳予說明之事項於不顧，或任憑
己意，或仍執原判決已敘明不予採納之證人蔡宗吉、賴美璇、乙
○○證述，就事實審法院採證認事自由判斷職權之合法行使，再
為單純事實上爭執，自非合法之第三審上訴理由。又刑事訴訟法
第一百八十五條第二項係規定：「證人與被告或自訴人有第一百
八十條第一項之關係者，應告以得拒絕證言」；而同法第一百八
十條第一項則規定：「證人有下列情形之一者，得拒絕證言：一
、現為或曾為被告或自訴人之配偶、直系血親、三親等內之旁系
血親、二親等內之姻親或家長、家屬者。二、與被告或自訴人訂
有婚約者。三、現為或曾為被告或自訴人之法定代理人或現由或
曾由被告或自訴人為其法定代理人者」；而證人黃泓耀與甲○○
並無親屬關係，業據其在第一審供明在卷（見第一審卷第九五頁
背面）。甲○○上訴意旨（一）執刑事訴訟法第一百八十五條第
二項規定，指摘黃泓耀之九十五年二月六日偵查筆錄，無證據能
力，殊屬誤會。至於甲○○於原審雖曾聲請傳喚證人王俊儒作證
，惟原審審判長於審判期日，就甲○○被訴之犯罪事實訊問之前
，詢問甲○○及其選任辯護人周威良律師：「尚有證據請求調查
？」，甲○○僅答稱：「請求驗指紋」，周威良律師亦答稱：「
如被告所言」（見原審卷第一七一頁）；均未再聲請傳喚王俊儒
作證，則甲○○上訴意旨（一）至法律審之本院，始又另執原審
未傳喚王俊儒作證云云，指摘原判決證據調查未盡，自非依據卷
內資料而為主張。又原判決理由所謂：「證人即員警王石文於偵
查中雖證稱：『我們是拍攝到甲○○販賣毒品給黃泓耀的經過』
，惟蒐證之光碟，應經勘驗始能確認其中之內容，是該證人之證
詞，係對所拍攝光碟內容所作之推測，其所稱拍攝之光碟內容為
甲○○販賣毒品給黃泓耀之供述，應認無證據能力」，乃意指王
石文於偵查中所稱：「拍攝到甲○○販賣毒品給黃泓耀的經過」
，乃對蒐證錄影帶內容之推測，故該部分證述無證據能力；而原
判決採納王石文另證稱：伊是在查獲前約一個小時到現場，並且
以錄影機拍攝，伊在酒店對面埋伏，看到乙○○與甲○○接觸很
久，另一組人就尾隨乙○○，伊是拍到甲○○販賣毒品給黃泓耀
的經過，雙方交易完成後，就上前表明身分，後來在黃泓耀身上
查到一包塑膠袋內有三顆毒品及一百元……黃泓耀本來說不是向
甲○○買的，伊就當場播放拍攝的影帶給黃泓耀看，黃泓耀才指
認甲○○，還承認交付一千元給甲○○，一百元是找回來的錢等
語，作為判決之基礎，則係採納王石文就其查獲甲○○販賣毒品
之過程、當場蒐證之情形及詢問黃泓耀之經過等親身經歷之事所
為之證言，二者並無矛盾。甲○○上訴意旨（二）執此指摘原判
決理由矛盾，顯不足以辨識原判決關於甲○○部分已具備違背法
令之形式要件。至於第一審勘驗警方蒐證錄影帶，其勘驗結果記
載：「一、本光碟係由警員由對街拍攝。二、被告甲○○身著白
色衣服，曾與身著黑色衣服之男子交談。三、拍攝得黃泓耀身上
查獲之三顆藥丸及一百元現金。四、便衣警員三人上前控制甲○
○，畫面中甲○○後方是一張椅子，椅子上並無物品。五、便衣
警員其餘會同甲○○續行搜查之畫面並未拍攝」，甲○○及其第
一審選任辯護人廖于清律師、蔡佩衿律師均當庭表示無意見（見
第一審卷第一三二頁背面、第一三三頁）；則原判決理由說明：
「甲○○及原審（指第一審）辯護人對於上開（指第一審）勘驗
結果，亦表示無意見」，與上引卷內筆錄之記載，並無不符；又
甲○○於第一審已供稱：「（問：該身著黑色衣服之男子是否為
黃泓耀﹖）可能是黃泓耀」（見第一審卷第一三三頁），嗣於原
審復供認：「（問：黃泓耀身上是否有被查獲三顆藥丸？）有」
（見原審卷第六三頁）。則原判決以甲○○上開供述，與前開勘
驗錄影帶之結果，相互印證，而採納該錄影帶勘驗結果，作為認
定事實之證據資料之一，乃事實審法院就證據證明力自由判斷職
權之合法行使，並未違法。甲○○上訴意旨（三）以此指摘原判
決證據調查未盡及理由不備，顯與法律規定得為第三審上訴理由
之違法情形，不相適合。又檢察官勘驗乙○○警詢錄音帶，雖發
現：「（問：對啦，那跟誰買？）小陳」、「（問：綽號『小陳
』的真實姓名、年籍資料為何？）不知道」、「（問：不知道，
那怎麼聯絡？）就網路上先認識的朋友，然後再打電話」等對話
，於警詢筆錄中並未全部記載，惟其餘部分均大致相符，而刑事
訴訟法第一百條之一第二項係規定：「筆錄內所載之被告陳述與
錄音或錄影之內容不符者，除有前項但書情形外，其不符之部分
，不得作為證據」；則上開警詢筆錄雖漏載前開對話，亦無從動
搖原判決依憑該警詢筆錄及卷內其他證據資料所為之事實認定。
甲○○上訴意旨（六）執此指摘原判決理由不備，自非合法之第
三審上訴理由。綜上所論，甲○○之上訴違背法律上程式，應予
駁回。又本院為法律審，甲○○提出之本院九十三年度台上字第
一八六二號、第六七五０號、九十四年度台上字第二０三三號、
第三三二九號刑事判決影本各乙份，均無從斟酌，附此敘明。
二、上訴人乙○○部分：
按最重本刑三年以下有期徒刑、拘役或專科罰金之罪，經第二審
判決者，不得上訴於第三審法院，刑事訴訟法第三百七十六條第
一款定有明文。上訴人乙○○就原判決關於其持有第二級毒品部
分提起上訴，經核原判決就此部分，係依毒品危害防制條例第十
一條第二項、第四項規定，論處乙○○持有第二級毒品達一定數
量罪刑（處有期徒刑十月）；而毒品危害防制條例第十一條第二
項之持有第二級毒品罪，其法定本刑為二年以下有期徒刑、拘役
或新台幣三萬元以下罰金，依同條例第十一條第四項持有毒品達
一定數量之規定，加重其刑二分之一，其法定本刑亦僅加重為三
年以下有期徒刑、拘役或新台幣四萬五千元以下罰金，仍屬刑事
訴訟法第三百七十六條第一款之案件，依首開說明，該部分既經
第二審判決，自不得上訴於第三審法院，乙○○就該部分竟仍提
起上訴，顯為法所不許，應予駁回。
據上論結，應依刑事訴訟法第三百九十五條前段，判決如主文。
中　　華　　民　　國　九十六　年　　六　　月  二十二  日
                      最高法院刑事第十一庭
                          審判長法官  林　永　茂
                                法官  洪　文　章
                                法官  蘇　振　堂
                                法官  蕭　仰　歸
                                法官  何　菁　莪
      本件正本證明與原本無異
                                      書  記  官
中　　華　　民　　國　九十六　年　　六　　月  二十八  日
                                                     m
